【裁判字號】    97,訴,77
【裁判日期】    970317
【裁判案由】    毒品危害防制條例
【裁判全文】
臺灣板橋地方法院刑事判決                97年度訴字第77號
公  訴  人  臺灣板橋地方法院檢察署檢察官
被      告  甲○○
                    （現在臺灣彰化監獄執行中，暫寄押在臺
上列被告因違反毒品危害防制條例案件，經檢察官提起公訴（96
年度毒偵字第8396、8560、8640號），本院依簡式審判程序審理
後，判決如下：
    主    文
甲○○施用第二級毒品，累犯，處有期徒刑陸月，扣案如附表編
號一所示之物品，均沒收之；又施用第二級毒品，累犯，處有期
徒刑陸月，扣案如附表編號二所示之第二級毒品甲基安非他命，
沒收銷燬之，及扣案如附表編號二所示之物品，均沒收之；又施
用第一級毒品，累犯，處有期徒刑玖月，扣案如附表編號三所示
之第二級毒品甲基安非他命，沒收銷燬之，及扣案如附表編號三
所示之物品，均沒收之。應執行有期徒刑壹年陸月，扣案如附表
編號二、三所示之第二級毒品甲基安非他命，均沒收銷燬之，及
扣案如附表編號一至三所示之物品，均沒收之。
    事    實
一、甲○○前因施用毒品案件，於民國89年8 月14日強制戒治執
    行完畢釋放出臺灣新竹戒治所，並於89年12月21日經臺灣桃
    園地方法院檢察署檢察官以89年度戒偵字第815 號為不起訴
    處分確定，惟其於前開強制戒治執行完畢後5 年內之90年1
    月底某日起至90年2 月2 日止，因施用第二級毒品多次，經
    臺灣桃園地方法院以90年度易字第712 號判決判處有期徒刑
    6 月確定（下稱甲刑期），復因違反妨害兵役治罪條例案件
    ，經同院以91年度壢簡字第32號判決判處有期徒刑3 月確定
    （下稱乙刑期），甲、乙刑期嗣經同院以93年度聲字第1342
    號裁定應執行有期徒刑8 月確定（下稱丙刑期）；其另於前
    開強制戒治執行完畢後5 年內之91年7 月14日，因施用第二
    級毒品，經同院以93年度易緝字第21號判決判處有期徒刑7
    月確定（下稱丁刑期），及復因違反妨害兵役治罪條例案件
    ，經同院以93年度壢簡字第456 號判決判處有期徒刑3 月確
    定（下稱戊刑期），丁、戊刑期再經同院以93年度聲字第31
    72號裁定應執行有期徒刑9 月確定（下稱己刑期），經入監
    接續執行丙、己刑期，甫於94年5 月13日縮刑期滿執行完畢
    。
二、詎甲○○仍不知悔改，先分別基於施用第二級毒品之犯意，
    於如附表編號一、二所示之時間、地點，以將第二級毒品甲
    基安非他命（起訴書誤載為安非他命，下簡稱甲基安非他命
    ）放置在玻璃球吸食器內，再用火燒烤吸食煙霧之方式，各
    施用甲基安非他命1 次；另基於併同施用第一級、第二級毒
    品之犯意，於如附表編號三所示之時間、地點，以將第一級
    海洛因（下簡稱海洛因）及甲基安非他命一起放置在玻璃球
    吸食器內，再用火燒烤吸食煙霧之方式，同時施用海洛因、
    甲基安非他命1 次。嗣分別於如附表編號一至三所示之時間
    、地點為警查獲，並各扣得如附表編號二、三所示之甲基安
    非他命及如附表編號一至三所示甲○○所有供其施用毒品所
    用之物品。
三、案經臺北縣政府警察局海山分局及臺北市政府警察局內湖分
    局、中山分局分別移請臺灣板橋地方法院檢察署檢察官偵查
    後提起公訴。
    理    由
一、本案被告甲○○所犯均係死刑、無期徒刑、最輕本刑為3 年
    以上有期徒刑以外之罪，其於準備程序中就被訴事實皆為有
    罪之陳述，經本院告知簡式審判程序之旨，並聽取公訴人、
    被告之意見後，經合議庭裁定由受命法官獨任進行簡式審判
    程序審理，合先敘明。
二、上揭犯罪事實，業據被告甲○○於本院準備程序中及審理時
    均坦承不諱，並有搜索扣押筆錄暨扣押物品目錄表3 份附卷
    可憑，而其於如附表編號一至三所示之時地為警查獲後，經
    採集尿液囑託鑑定，結果確均呈安非他命類陽性反應，且甲
    基安非他命之濃度數值皆遠高於安非他命，另就其中附表編
    號三之部分，則另檢驗出有嗎啡之陽性反應，有如附表編號
    一至三所示之尿液檢驗報告附卷可稽，再如附表編號二、三
    所示為警扣案包裝袋內之透明結晶，經送請交通部民用航空
    局航空醫務中心鑑定後，均檢出甲基安非他命成分，亦分別
    有如附表編號二、三所示之毒品鑑定書在卷可參，均足以佐
    證被告自白與事實相符，堪以採信。又人體施用甲基安非他
    命後，其主要代謝物中，未改變型態之甲基安非他命占施用
    劑量達百分之43，安非他命則約為百分之5 ；人體若係施用
    安非他命後，主要代謝物中則有未改變型態之安非他命，但
    無甲基安非他命，此經法務部調查局以93年5 月4 日調科壹
    字第09362413980 號函釋明在案，而為本院辦理施用毒品案
    件職務上所已知者，足見人體若施用安非他命，其尿液代謝
    物不可能出現甲基安非他命，惟人體若施用甲基安非他命，
    其尿液代謝物除主要有甲基安非他命外，亦可能有少量之安
    非他命，是本案被告尿液除均呈現少量之安非他命陽性反應
    外，主要皆係呈現甲基安非他命之陽性反應，依上開函示內
    容，被告於如附表編號一至三所示時地，自不可能係施用安
    非他命，而應係施用甲基安非他命，故公訴意旨認被告係施
    用安非他命，尚有誤會，附此敘明。再被告前因施用毒品案
    件，於89年8 月14日強制戒治執行完畢釋放出臺灣新竹戒治
    所，並於89年12月21日經臺灣桃園地方法院檢察署檢察官以
    89年度戒偵字第815 號為不起訴處分確定，惟其於前開強制
    戒治執行完畢後5 年內之90年1 月底某日起至90年2 月2 日
    止，因施用第二級毒品多次，經臺灣桃園地方法院以90年度
    易字第712 號判決判處有期徒刑6 月確定，復於前開強制戒
    治執行完畢後5 年內之91年7 月14日，同因施用第二級毒品
    ，經同院以93年度易緝字第21號判決判處有期徒刑7 月確定
    ，有臺灣桃園地方法院前開判決書及臺灣高等法院被告前案
    紀錄表各1 份附卷可稽，足徵被告係於強制戒治執行完畢釋
    放後5 年內，復因施用第二級毒品而經法院判處罪刑後，再
    為本案如附表編號一至三所示各次施用毒品犯行之事證明確
    ，已非毒品危害防制條例第20、23條所定之「初犯」或「5
    年後再犯」情形（最高法院95年度第7 次刑事庭會議紀錄參
    照），自應依法論科。
三、核被告甲○○於96年9 月8 日、96年10月18日（即附表編號
    一、二部分）所為，均係犯毒品危害防制條例第10條第2 項
    之施用第二級毒品罪；於96年10月23日（即附表編號三部分
    ）所為，係犯毒品危害防制條例第10條第1 項、第2 項之施
    用第一級、第二級毒品罪。被告前開各次因施用海洛因、甲
    基安非他命而持有海洛因、甲基安非他命之行為，均係其施
    用毒品犯行之當然結果，皆不另論罪。查被告有如上開犯罪
    事實欄一所示之刑案宣告徒刑執行情形，有前開臺灣高等法
    院被告前案紀錄表在卷足徵，其於有期徒刑執行完畢5 年內
    故意再犯本案有期徒刑以上之施用第一級、第二級毒品罪，
    依刑法第47條第1 項規定皆成立累犯，並均應加重其刑。又
    被告於本院訊問時，業已供明其於96年10月23日上午某時許
    ，係以同一燒烤吸食行為違犯前開施用第一級、第二級毒品
    罪責，且遍查全卷，尚無足認被告所言與事實不符之積極證
    據可憑，故被告該次所為係屬想像競合犯，應從一重之施用
    第一級毒品罪處斷，公訴意旨未能參酌上情，而請求就被告
    該次所為之施用第一級、第二級毒品犯行予以分論併罰，尚
    有誤會。再被告先後所為如附表編號一至三所示之施用毒品
    犯行間，於時間、次數上皆可明確區分，且均係其經警查獲
    後始再違犯者，足見本案被告各次施用毒品犯行之犯意各別
    ，應予分論併罰（最高法院96年度第9 次刑事庭會議決議參
    照）。爰審酌被告前已有因施用毒品經法院判處罪刑之前科
    紀錄，竟不思尋求正當之身心發展，一再施用足以導致精神
    障礙、性格異常，甚至造成生命危險之毒品，戕害一己之身
    心健康，對社會治安可能之危害程度非微，惟其於犯後尚知
    坦認犯行等一切情狀，分別量處如主文所示之刑，並定其應
    執行之刑，以資懲儆。末查扣案如附表編號二、三所示之甲
    基安非他命，均係屬查獲之第二級毒品，皆應依毒品危害防
    制條例第18條第1 項前段規定諭知沒收銷燬（因檢驗需要而
    經取用滅失之部分，則不再諭知沒收銷燬），至扣案如附表
    編號一至三所示之物品，則係屬被告所有供其各次施用毒品
    所用之物，業據被告供明在卷，併依刑法第38條第1 項第2
    款規定，均宣告沒收之。
據上論斷，應依刑事訴訟法第273 條之1 第1 項、第299 條第1
項前段，毒品危害防制條例第10條、第18條第1 項前段，刑法第
11條前段、第47條第1 項、第55條、第38條第1 項第2 款、第51
條第5 款、第9 款，判決如主文。
本案經檢察官陳佳宏到庭執行職務。
中    華    民    國    97    年    3     月    17    日
                      刑事第十五庭  法  官  張 兆 光
上列正本證明與原本無異。
如不服本判決，應於判決送達後10日內敘明上訴理由，向本院提
出上訴狀 (應附繕本)，上訴於臺灣高等法院。
                                    書記官  曹 秋 冬
中    華    民    國    97    年    3     月    17    日
附錄本案論罪科刑法條：
毒品危害防制條例第10條
施用第一級毒品者，處6 月以上5 年以下有期徒刑。
施用第二級毒品者，處3 年以下有期徒刑。
附表：
┌─┬──────────┬────┬───────┬──────┬────┬───┐
│編│施用毒品之時間、地點│查獲之時│扣案毒品暨鑑定│扣案物品    │查獲尿液│備註  │
│號│                    │間、地點│書            │            │檢驗報告│      │
├─┼──────────┼────┼───────┼──────┼────┼───┤
│一│96年9月8日某時許（起│96年9 月│無            │殘渣袋1 個、│台灣檢驗│查獲時│
│  │訴書略載為同日為警採│8 日下午│              │玻璃球吸食器│科技股份│冒名為│
│  │尿前回溯96小時內某時│4 時30分│              │1 個（以上內│有限公司│「古紹│
│  │），在臺北縣板橋市四│許，在左│              │有無殘留甲基│96年9 月│賢」  │
│  │川路2 段70號後方矮房│列地點  │              │安非他命成分│29日濫用│      │
│  │子內（起訴書略載為不│        │              │均不明）    │藥物尿液│      │
│  │詳地點），施用甲基安│        │              │            │檢驗報告│      │
│  │非他命1 次（起訴書誤│        │              │            │        │      │
│  │載為安非他命）      │        │              │            │        │      │
├─┼──────────┼────┼───────┼──────┼────┼───┤
│二│96年10月18日上午4 時│96年10月│第二級毒品甲基│包裹左列第二│台灣尖端│查獲時│
│  │許，在臺北縣中和市中│18日中午│安非他命淨重零│級毒品甲基安│先進生技│冒名為│
│  │山路2 段39號之「瑤宮│12時40分│點貳零柒零公克│非他命之包裝│醫藥股份│「古紹│
│  │商務旅館」第1102號房│許，在臺│、驗餘淨重零點│袋1 個、玻璃│有限公司│賢」  │
│  │內，施用甲基安非他命│北縣中和│貳零陸貳公克、│球吸食器1 個│96年11月│      │
│  │1 次（起訴書誤載為安│市○○路│交通部民用航空│（內有無殘留│1 日濫用│      │
│  │非他命）            │782 之1 │局航空醫務中心│甲基安非他命│藥物檢驗│      │
│  │                    │號5 樓門│96年10月31日航│成分不明）  │報告    │      │
│  │                    │口      │藥鑑字第096181│            │        │      │
│  │                    │        │5 號毒品鑑定書│            │        │      │
├─┼──────────┼────┼───────┼──────┼────┼───┤
│三│96年10月23日上午某時│96年10月│第二級毒品甲基│包裹左列第二│台灣尖端│查獲時│
│  │許，在臺北縣板橋市中│25日凌晨│安非他命淨重零│級毒品甲基安│先進生技│冒名為│
│  │山路某網咖廁所內，併│0 時20分│點零零公克│非他命之包裝│醫藥股份│「古紹│
│  │同施用海洛因、甲基安│許，在臺│、驗餘淨重零點│袋1 個、玻璃│有限公司│賢」  │
│  │非他命（起訴書誤載為│北縣板橋│零貳壹公克、│球吸食器1 個│96年11月│      │
│  │安非他命）1 次      │市○○街│交通部民用航空│（內有無殘留│2 日濫用│      │
│  │                    │33巷28號│局航空醫務中心│海洛因或甲基│藥物檢驗│      │
│  │                    │前      │96年11月8 日航│安非他命成分│報告    │      │
│  │                    │        │藥鑑字第096188│不明）      │        │      │
│  │                    │        │7 號毒品鑑定書│            │        │      │
└─┴──────────┴────┴───────┴──────┴────┴───┘


司法院資訊處製作；財團法人民間司法改革基金會備份。
